【裁判字號】    98,上訴,1355
【裁判日期】    981030
【裁判案由】    強盜等
【裁判全文】
臺灣高等法院高雄分院刑事判決        98年度上訴字第1355號
上  訴  人
即  被  告  乙○○
                    （現另案於臺灣高雄監獄執行中）
指定辯護人  本院公設辯護人  甲○○
上列上訴人因強盜等案件，不服臺灣高雄地方法院98年度訴字第
864 號中華民國98年8 月21日第一審判決（起訴案號：臺灣高雄
地方法院檢察署97年度偵字第33476 號），提起上訴，本院判決
如下：
     主  文
上訴駁回。
     事  實
一、乙○○前因施用毒品案件，經原審法院以94年度訴字第3563
    號判處有期徒刑10月確定；又因施用毒品、竊盜等案件，經
    該院分別以95年度訴字第1448號、95年度簡字第1814號各判
    處有期徒刑10月、4 月確定，上揭2 罪復經裁定減刑且定應
    執行刑為有期徒刑6 月，並接續前述有期徒刑10月執行，於
    民國（下同）96年8 月6 日縮短刑期執行完畢出監。詎其仍
    不知悔改，竟基於意圖為自己不法所有之竊盜及毀損犯意，
    於97年11月29日晚上8 時40分許，在高雄市鼓山區○○○○
    路「高雄市立美術館」（下稱美術館）內平面停車場，持客
    觀上足供為兇器使用之尖頭六角扳手（下稱上開六角扳手）
    ，見丙○○所有車牌號碼ZJ-3852 號自小客車停放於上開停
    車場，先以其所有之手電筒朝該車副駕駛座車門鎖孔照射，
    再持上開六角扳手插入車門鎖孔而以撬壞車門鎖之方式而著
    手竊盜犯行，並足以生損害於丙○○。適因丙○○及其大女
    兒分坐在車內駕駛座、後座處等待上廁所之家人，丙○○大
    女兒見副駕駛座車門有手電筒照射且車門鎖有遭人撬開之聲
    音，乃將此情狀告知丙○○，丙○○聽聞其大女兒之告知後
    亦發覺上開情狀即持木棍下車質問乙○○欲做何事，乙○○
    見行竊事跡敗露不克得逞，旋即轉身往美術館咖啡廣場之方
    向逃逸，丙○○亦緊追在後，在美術館舞池處將追至乙○○
    時，乙○○竟另基於傷害之犯意，持上開六角扳手刺傷丙○
    ○之眉間，造成丙○○受有眉間1.0 ×0.2 公分擦傷，隨又
    轉身逃跑，丙○○雖遭刺傷然因未達難以抗拒之程度而仍繼
    續緊追，殆丙○○又抓住乙○○手部之際，乙○○先是佯稱
    「不會跑了」，待丙○○鬆懈之際，復承前揭傷害之接續犯
    意，持上開六角扳手刺傷丙○○之臉頰，造成丙○○受有左
    臉頰1 ×0.2 ×0.2 公分表淺性撕裂傷，隨又轉身朝美術館
    咖啡廣場處奔跑，丙○○雖受刺流血惟未達難以抗拒之程度
    仍繼續緊追，在接近美術館咖啡廣場時又追及乙○○，並將
    乙○○壓制在地，惟乙○○不甘受制，復承前開傷害之接續
    犯意，而以牙齒咬傷丙○○右手虎口、手臂等部位，致丙○
    ○受有右側手臂0.2 ×0.2 公分及0.2 ×0.2 公分咬傷等傷
    害後，乙○○即往美術館咖啡廣場處逃逸，並在要進入咖啡
    廣場前將上開六角扳手丟棄於草叢內，而丙○○雖受有上開
    咬傷，然因未達難以抗拒之程度而得以追躡乙○○，而在美
    術館咖啡廣場內將乙○○控制在椅子上，斯時，美術館保全
    人員王百宗聞聲趕至，發覺丙○○雖控制乙○○但臉頰受傷
    流血，遂在旁看守乙○○等待丙○○打電話通知員警到場處
    理，詎乙○○又趁隙逃逸，經丙○○、王百宗再次追趕，而
    終在丙○○、王百宗及路人合力下於美術館人工湖處逮獲乙
    ○○，經警到場後扣得乙○○所有用以行竊之手電筒1 支（
    已遺失），丙○○復指引員警前往接近美術館咖啡廣場旁草
    叢內尋獲乙○○所有用以行竊、毀損及傷害之上開六角扳手
    1 支（已遺失）。
二、案經丙○○訴由高雄市政府警察局鼓山分局報請臺灣高雄地
    方法院檢察署檢察官偵查起訴。
     理  由
壹、證據能力部分：
    本案卷內各項證據，無論是原則上無證據能力之傳聞證據、
    法律規定例外得為證據之傳聞證據或非傳聞證據，因檢察官
    、辯護人及被告於本院審理時均表示同意有證據能力，本院
    審酌該等證據作成時並無非法取供之不當情形，依刑事訴訟
    法第159 條之5 第1 項規定，應均有證據能力，而得作為被
    告犯罪之證據。
貳、實體部分：
一、訊據上訴人即被告乙○○坦承有於前揭時間到美術館停車場
    時，手持之手電筒有照射到告訴人丙○○車輛之事實不諱，
    惟矢口否認有何帶兇器竊盜、毀傷、傷害等犯行，辯稱：
    是晚伊到美術館是要看人家跳舞，拿手電筒是要照昏暗的小
    路，不小心照射到告訴人之車輛，詎告訴人竟持木棍下車並
    表明係警察，其因通緝之身分怕遭警查獲，就想離開現場，
    但告訴人竟持木棍追打，將伊打倒在地，伊雖有要咬告訴人
    的意思，但實際上並沒有咬，否則應有咬痕之後伊趁告訴人
    打電話報警之際，往人多的廣場走去，但告訴人又請一個保
    全將伊看住，之後員警到場就將伊帶到派出所，伊從未看過
    扣案之上開六角扳手，亦未有持上開六角扳手破壞告訴人車
    門鎖及刺傷告訴人之舉動云云。經查：
  (一)被告於上開時、地，在美術館內平面停車場，先以其所有之
    手電筒朝告訴人丙○○所有之上開汽車副駕駛座車門鎖孔照
    射，再以工具插入該車車門鎖孔之方式撬壞該車門門鎖，為
    告訴人丙○○發覺，下車質問被告，被告於上開行竊事跡敗
    露不克得逞後，旋即轉身往美術館內逃逸，經告訴人丙○○
    在後緊追，被告乃於美術館舞池處持上開六角扳手刺傷告訴
    人丙○○之眉間，隨又轉身逃跑，告訴人丙○○雖遭刺傷仍
    繼續緊追，殆告訴人丙○○又抓住被告手部之際，被告復持
    上開六角扳手刺傷告訴人丙○○之臉頰後，隨又轉身朝美術
    館咖啡廣場處奔跑，惟告訴人丙○○雖受刺流血仍繼續緊追
    ，又在接近美術館咖啡廣場時追及被告而將之壓制在地，此
    時被告復以牙齒咬傷告訴人丙○○右手虎口、手臂等部位後
    ，被告又往美術館咖啡廣場處逃逸，並在要進入咖啡廣場之
    某處將上開六角扳手丟棄於草叢內，而丙○○雖受有上開咬
    傷仍繼續追躡被告，而在美術館咖啡廣場內將被告控制在椅
    子上等情，業據證人即告訴人丙○○於檢察官偵查、原審及
    本院審理時證稱：案發當晚伊駕駛上開車輛停放於美術館停
    車場內等候妻女（小女兒）上完廁所後要前往美術館內運動
    ，因伊擔心妻女遭搶，故視線都停留在妻女行走的路線上，
    因而未發現被告靠近車輛，忽然同留於車上坐於後座之大女
    兒發覺車外有人持手電筒照射並有撬開車門鎖之聲響，乃將
    此事向伊告知，伊轉頭一看亦發覺被告持手電筒正照向車門
    鎖孔且車門鎖亦遭撬開，於是就持一支長約40公分之木棍下
    車詢問被告欲作何事，沒想到被告就開始逃跑，伊因想詢問
    被告到底要做何事就開始追趕被告，途經中間的一個舞池時
    ，伊雖抓到被告，但被告竟持上開六角扳手刺傷其眉間後又
    轉身往咖啡廣場處逃跑，在半途中其又抓到被告的手，被告
    先佯稱不會跑了，再趁伊不注意時持上開六角扳手刺傷伊臉
    頰，之後被告又繼續往咖啡廣場逃跑，快到咖啡廣場前，伊
    又壓制住被告，此時，剛好員警撥打電話詢問其人在何處，
    惟被告竟又以牙齒咬伊右手虎口及右手肘下方之前半部位，
    被告旋又跑進咖啡廣場，並在進入咖啡廣場時將上開六角扳
    手丟棄於草叢內，伊又追躡被告進入咖啡廣場後，此時，在
    咖啡廣場的警衛王百宗聞聲前往並幫忙看住被告等語明確（
    見偵查卷第50頁、原審卷二第42～45頁、49頁），核與證人
    王百宗於原審審理時證稱：「當天因咖啡廳的工讀生告知有
    人在喊搶劫，伊遂前往美術館的露天咖啡廣場察看，當場就
    看到被告坐在椅子上，而丙○○站在被告旁邊，丙○○臉上
    還有很大的傷口在流血，且右手虎口有類似一圈之咬痕，此
    時丙○○向伊表示遭被告撬開車門，請伊幫忙看住被告，但
    伊因不明白事情的經過，就請丙○○及被告在原地等候員警
    到場處理」等語相符（見原審卷二第59頁）。又丙○○因遭
    被告持上開六角扳手刺擊眉間、臉頰，被告復以牙齒咬丙○
    ○之右手虎口、手臂等部位，因而致丙○○受有眉間1. 0
    ×0.2 公分擦傷，左臉頰1 ×0.2 ×0.2 公分表淺性撕裂傷
    及右側手背0.2 ×0.2 公分及0.2 ×0.2 公分咬傷等傷害之
    事實，有高雄市立聯合醫院97年11月29日診斷書，98年6 月
    12日高市聯醫病字第0980003778號函附之病例各1 份附卷可
    憑（見偵查卷第28頁、原審卷一第43～47頁）。再被告用以
    刺傷丙○○之上開六角扳手，事後確實在被告逃跑路徑之草
    叢中尋獲一節，業據丙○○於原審審理時證述明確（見原審
    卷二第49頁），足證被告於上開時、地，在證人丙○○之追
    趕下，多次以六角扳手刺傷證人丙○○之眉間、臉頰，並以
    牙齒咬傷丙○○之右手虎口、手臂等部位，並因而致丙○○
    受有上開傷害等情，應可認定。
  (二)證人丙○○當時既係凝神專注於左前方其妻及小女兒前往廁
    所之路徑，而疏未注意右側車門處之動靜，倘非聽聞坐於後
    座之大女兒之告知因而發覺遭人持手電筒照射車門鎖孔且車
    門鎖亦遭人撬開等情，衡情當不至於棄妻兒之安全不顧而將
    視線移開並下車追逐被告而獨留其女兒於車上之理，足認證
    人丙○○上開所證，當屬非虛，應可採信。又證人丙○○所
    駕駛ZJ-3852 號自小客車右前車門鎖孔確遭被告持上開六角
    扳手撬開車門鎖，並導致該車門鎖孔毀壞而無法使用等情，
    亦據證人丙○○於原審審理時證稱：原先其只知被告手持不
    明物體撬開車門鎖，是後來追逐被告到舞池附近時，因遭被
    告持銳器刺傷，且該處光線較亮，才看到被告手上拿的是上
    開六角扳手，而其遭被告撬壞之車門鎖孔已經無法再插入鑰
    匙開啟，迄今仍未修復，蓋如要修復就要將門鎖整組更換，
    又上開車輛之右後車門於案發前一天同遭人撬開行竊而損壞
    ，因而將車輛送往保養廠修理，故可以確定該車之右前車門
    鎖於案發前係完好無缺等語明確（見原審卷(二)第47、48、51
    、57頁），並有遭破壞之車門鎖孔照片1 張在卷可按（見偵
    查卷第30頁），是證人丙○○於案發前一天既因右後車門鎖
    遭破壞而將車輛送往保養廠修理，顯見其就車體之外觀、門
    鎖是否損壞之情當記憶深刻，且觀之上開車輛右前車門鎖孔
    外觀確比平常車輛之車門鎖孔略大，可見該車門鎖孔確有遭
    人持工具挖掘破壞之痕跡甚明。本院審理時告訴人丙○○復
    陳稱：本次車門被撬壞，伊業已送修更換門鎖，並提出先後
    兩天車輛被撬壞更換下之二付門鎖為證，有該二付門鎖扣案
    可考，故證人丙○○上開證述，亦屬可信。況證人丙○○於
    多次追逐被告未果，終在美術館人工湖邊與美術館之保全員
    王百宗及路人合力逮捕被告，且員警事後亦在證人丙○○之
    指引下，在被告逃跑路徑途中即接近美術館咖啡廣場旁之草
    叢內尋獲被告所持用之上開六角扳手1 支一節，業據證人丙
    ○○於原審審理時證述明確（見原審卷(二)第45、49、52頁）
    ，核與證人即美術館咖啡廣場之保全員王百宗於原審審理時
    之證述相符（見原審卷(二)第59～60頁），業如前述，並有高
    雄市政府警察局鼓山分局搜索扣押筆錄、扣押物品目錄表附
    卷可稽（見偵查卷第12～16頁）；而查獲之上開六角扳手前
    方尖銳，並呈現L 型角度等情，亦有照片4 張附卷可資比對
    （見偵查卷第31、32頁），顯見該六角扳手確與一般之六角
    扳手不同，衡情證人丙○○、王百宗當無誤認之虞，且該前
    端尖銳並呈L 型角度之六角扳手亦非廢棄物或一般人容易遺
    失而得以於草叢內隨手可拾之物，足徵證人丙○○證述當時
    被告所持之物確係上開六角扳手無訛。此外，於被告身上復
    查無其他足以撬開車門鎖之工具，可見被告用以撬開證人丙
    ○○車門鎖之工具確為查獲之上開六角扳手至明，從而，被
    告確於前揭時、地，持手電筒朝證人丙○○之汽車右前車門
    鎖孔照射，並以上開六角扳手撬開該車之右前車門鎖，並因
    而導致該車門鎖孔損壞等情，應可認定。
  (三)本件案發地點之美術館園區於夜晚時分雖非燈火通明，然路
    旁均設有路燈照明，不至於全然昏暗一片而無法行走，此觀
    之被告於原審審理時供稱：「當晚美術館行走之行人除伊之
    外，並沒有人持手電筒」等語可明（見原審卷(二)第66頁），
    是被告於有燈光照射之路徑上，竟一反常態持手電筒行走，
    此行為本屬有疑；且證人丙○○於原審審理時證稱：「伊下
    車詢問被告欲做何事時，被告有向伊表示看錯車了」等語（
    見原審卷(二)第53頁）；惟被告當日係騎乘機車並將車停放於
    馬卡道路旁內側之機車停車場一節，業據被告於原審供承在
    卷（見原審卷(二)第67頁），是被告當日既騎乘機車前往美術
    館，衡情當無誤認證人丙○○停放於汽車停車場內之汽車為
    其所騎乘機車之情事，然其竟持手電筒靠近且照射本不屬於
    自己車種之車輛門鎖孔，且於遭質疑時，尚以認錯車輛等與
    事實不符之言語試圖掩飾其刻意接近證人丙○○車輛之舉動
    ，顯見被告靠近證人丙○○車輛之目的並非僅止於路過或尋
    找自己機車而已；況行走時因身體晃動，故如持手電筒照明
    路徑，其照射之光源路線應係方向不定且晃動之情形，而與
    刻意持手電筒照射物體，其光源路徑穩定明亮刺眼而易引起
    他人注意之情形不同；本件證人丙○○係因同留於車上之大
    女兒發現有人持手電筒照射其車輛，丙○○方察覺被告持手
    電筒朝其車輛之右前車門鎖鑰匙孔照射，倘被告果係行走時
    不小心照射到證人丙○○之車輛，何以在不同之前後兩時間
    ，證人丙○○及其女兒均會察覺有人正持手電筒照射？益見
    被告當時應係刻意以手電筒照射證人丙○○車輛之車門鎖孔
    ，故其光源路徑穩定且明亮刺眼，因而先後引起丙○○及其
    女兒之注意至明；再參以被告除以手電筒照射外，尚有持上
    開六角扳手撬開證人丙○○車輛之車門鎖，且事後亦在被告
    逃跑路徑上尋獲被告所丟棄之上開六角扳手等情，業據本院
    認定如上，足徵被告確持手電筒、上開六角扳手接近證人丙
    ○○之車輛，並以手電筒照射該車車門鎖孔以方便被告持上
    開六角扳手撬開車門鎖之情，應可認定，故被告辯稱：其係
    途經停車場時，不小心持手電筒照射到丙○○之車輛，其未
    持上開六角扳手撬開丙○○車輛之車門鎖云云，顯係事後卸
    責之詞，不足採信。
  (四)辯護人又為被告辯稱：丙○○當時車輛並未熄火，且冷氣也
    開著，倘被告真要行竊，應會注意到該車輛係有人之情況，
    故被告僅係碰巧接近丙○○車輛，並無行竊之意思云云。然
    現今汽車製造技術發達，引擎聲響甚小，依吾人一般之經驗
    ，倘於路邊行走，除非停放於路旁之車輛移動或開燈，否則
    一般行人均不易察覺靜止之車輛引擎是否處於發動之狀態，
    再加以美術館區係處空曠之戶外，聲音容易擴散混雜而難以
    辨識，相隔短短數米，即難以聽聞旁人交談之言語聲響，更
    遑論處靜止狀態車輛之引擎聲，且參諸證人丙○○於本院審
    理時亦證稱；其停車等妻女時，車輛雖未熄火，冷氣也開著
    ，但引擎聲音很小，且車燈亦未打開，車子亦無晃動之情形
    ，蓋因伊當時準備要下車等語（見原審卷(二)第50頁），可見
    證人丙○○車輛當時所發出之聲響應甚微弱，外觀實與一般
    靜止之車輛無異而難以察覺，故被告靠近證人丙○○車輛時
    ，未發現該車之引擎尚未熄火，實屬事理之常，自不能以證
    人丙○○上開車輛未熄火一事，即為被告有利之認定。又現
    今一般車輛之車主，為防陽光照射刺眼，貼上反光紙，極為
    常見，於夜間燈光昏暗之環境，車外之人如未特別注意，即
    難窺車中事務，準此，被告因一時疏忽而未注意告訴人車內
    有人，自有可能，故被告之辯護人上開所辯，亦不足取。
  (五)被告雖又辯稱：伊沒有咬丙○○，且亦未持上開六角扳手刺
    傷丙○○云云。惟查，被告於警詢、檢察官偵查中已自承：
    「伊與丙○○拉扯扭打時，有用嘴咬丙○○的手，但咬手部
    之何部位其不清楚」等語（見偵查卷第7 、8 、64頁），此
    恰與證人丙○○、王百宗上開證述相符，亦與診斷書上證人
    丙○○之傷勢吻合，自堪採信，故被告嗣於原審及本院審理
    時翻異前詞，否認有咬證人丙○○之情事，所辯已難採信；
    且證人王百宗最初尚未清楚被告與證人丙○○爭執何事時，
    即已發覺證人丙○○臉上流血，嗣被告再次逃跑，而遭其與
    丙○○、路人合力於美術館人工湖逮獲被告時，丙○○有向
    其表示傷口係遭被告持物品所刺之情，業據證人王百宗於原
    審證述明確（見原審卷(二)第59、61頁），而證人王百宗與被
    告、證人丙○○均不相識，衡情證人王百宗當無虛偽證述而
    故意袒護證人丙○○之理；再參以員警事後於證人丙○○之
    指引下，在被告逃進美術館咖啡廣場旁之草叢內，尋獲被告
    用以行刺證人丙○○之上開六角扳手一情，業據證人丙○○
    於原審及本院審理時證述在卷（見原審卷(二)第49、52頁）；
    且查獲之上開六角扳手其形狀確與一般之六角扳手不同，顯
    非廢棄物或一般人容易遺失而得以於草叢內隨手可拾之物，
    已如前述，是證人丙○○證述其遭被告以上開六角扳手刺傷
    眉間、臉頰，且於逃跑過程中看見被告將上開六角扳手丟棄
    於草叢內一節，當屬可信；從而，本件被告上開所辯，不僅
    與事實不符，亦乏依據足資佐證，為本院所不採信。
  (六)再按行為人以行竊之意思接近財物，並進而物色財物，即可
    認為竊盜行為之著手；本件案發地點之美術館係高雄市民從
    事運動休閒、親子交流之重要處所，為避免運動不便或失竊
    ，一般人通常有將身上財物置於車上並以車輛上鎖之方式保
    障其所有之財物免於戶外活動時失竊，亦有將零錢置於車上
    方便離開時繳付停車費用等習慣，此觀之證人丙○○於原審
    及本院審理時證稱：伊在案發前一日曾在相同處所遭人撬開
    汽車右後車門鎖而失竊1 台數位相機等語可資佐證（見原審
    卷(二)第56頁），故停放於美術館停車場內之車輛中通常置有
    金錢等財物之事實，應為公眾所週知。本件被告未駕駛任何
    汽車前往美術館，然其竟於上開時間之夜晚，在美術館汽車
    停車場內接近證人丙○○之上開車輛，揆諸上開說明，已足
    彰顯其基於行竊之意思而接近可能置有財物之車輛甚明，嗣
    被告復以手電筒照射該車之車門鎖孔並以其所有之上開六角
    扳手撬開車門鎖，顯有以行竊之意思接近財物，並進而物色
    財物，而著手於竊盜行為至為顯明，雖因證人丙○○是時恰
    於車上見狀遂下車質問而未及竊得財物，然被告上開所為仍
    應構成竊盜未遂之行為，甚為明灼。
  (七)綜上所述，本件被告持上開六角扳行毀損車門竊盜未遂，及
    接續持六角扳手刺傷丙○○之眉間、臉頰，並以牙齒咬傷丙
    ○○右手虎口、手臂等部位之事證已甚明確，被告所辯要係
    卸責之詞，不足採信，犯行洵堪認定。
二、至公訴意旨雖認被告於行竊未遂遭人發覺時，為脫免逮捕，
    而以強暴方式持上開六角扳手刺傷證人丙○○之眉間、臉頰
    ，並以牙齒咬傷丙○○右手虎口、手臂等部位，顯已構成刑
    法加重準強盜未遂之犯行云云，惟查：
  (一)按行為人於行竊之時或行為完成後，縱有防護贓物或脫免逮
    捕而當場施以強暴、脅迫之行為，若其主觀上並無與強盜行
    為人之主觀不法相當，或其所施用之強暴、脅迫等行為，尚
    未達於使人難以抗拒之程度，參諸大法官釋字第630 號解釋
    意旨，即不得以刑法第329 條之準強盜罪相繩。本件被告於
    行竊未遂後，雖於脫免證人丙○○逮捕之逃跑過程中，有多
    次持上開六角扳手刺傷證人丙○○之眉間、臉頰及以牙齒咬
    傷其右手虎口、手臂等部位之強暴行為，並因而導致證人丙
    ○○受有上開傷勢等情，業據本院認定如前，然證人丙○○
    於原審審理時證稱：在伊追捕被告之過程中，被告一邊持六
    角扳手向伊攻擊，一邊口裡唸著「如果你再追我的話，我要
    咬你」，並於刺完後繼續逃跑，每當伊要追到被告的時候，
    被告就會反身過來向伊刺擊等語（見原審卷(二)第54、55頁）
    ，是依證人丙○○上開證述，可見被告持上開六角扳手刺擊
    證人丙○○之目的應在避免遭丙○○抓住，並伺機逃離現場
    ，此觀之被告手上雖有上開六角扳手，然係以將予以口咬之
    言語威嚇證人丙○○不要再追趕，並於刺傷證人丙○○後，
    未繼續予以壓制，反而轉身立即逃跑之動作可明，故被告上
    開行為既係出於脫免逮捕之意思，而無積極壓制被害人自由
    意思之行為，此即與強盜行為人主觀上施以強暴行為係在壓
    制被害人自由意思之目的不同，自難認其上開行為與強盜行
    為人之主觀不法相當。
  (二)再者，證人丙○○係51年出生，正值壯年，且其於案發當時
    身高170 公分、體重約74公斤等情，業據證人丙○○於原審
    審理時證述明確（見原審卷(二)第52頁），並有高雄市立聯合
    醫院病歷在卷可佐（見原審卷(二)第45頁），是其無論生理年
    齡、身高、體重等，較之39年次出生，案發當時自承身高約
    165 ～166 公分，體重約50公斤之被告而言（見原審卷(二)第
    58頁），自然居於較優勢之地位，雖被告當時手持上開六角
    扳手，然證人丙○○是時手上亦持有40公分長木棍，且於被
    告持上開六角扳手揮刺時，亦持該木棍揮打被告手部及小腿
    等情，業據證人丙○○於原審審理時證述在卷（見原審卷(二)
    第48頁），顯見雙方之優劣勢地位並未因被告持有六角扳手
    而有改變，自難認客觀上證人丙○○之自由意思已受限於被
    告持上開六角扳手之壓制而達到難以抗拒之程度；況證人丙
    ○○雖遭被告持上開六角扳手刺傷或咬傷，然觀之證人丙○
    ○遭刺時仍可持木棍抵抗，且於受傷後仍可不顧傷勢而繼續
    追趕被告，經被告脫逃多次後終在證人王百宗、路人之合力
    下將被告制伏，並待警察到達現場將被告逮捕之情，亦據認
    定如上，參以證人丙○○於原審審理時復證稱：在追緝被告
    的過程，除被告持工具朝其身上行刺時有後退及抓到被告時
    因草皮斜坡重心不穩而跌倒之情況外，並無因被告之強制力
    而壓抑摔倒之情形等語（見原審卷(二)第54頁），足見證人丙
    ○○當時主觀上並未因被告之強暴行為而不敢抵抗，客觀上
    亦未居於劣勢或遭被告反制伏，而仍然持續追趕逮捕並壓制
    被告，甚為明灼，自難認被告上開行為有何達於使人難以抗
    拒之程度。
  (三)綜上，本件被告上開行為主觀上並無與強盜行為人之主觀不
    法相當，且其所施用之強暴行為，尚未達於使人難以抗拒之
    程度，揆諸上開說明大法官釋字第630 號解釋意旨，本件被
    告行為尚與刑法第329 條、第330 條加重準強盜未遂罪之構
    成要件有間，自不得以加重準強盜未遂罪之刑責相繩。
三、按刑法第321 條第1 項第3 款之攜帶兇器竊盜罪，係以行為
    人攜帶兇器竊盜為其加重條件，此所謂兇器，其種類並無限
    制，凡客觀上足對人之生命、身體、安全構成威脅，具有危
    險性之兇器均屬之，且祇須行竊時攜帶此種具有危險性之兇
    器為已足，並不以攜帶之初有行兇之意圖為必要（最高法院
    79年臺上字第5253號判例足資參照）。查本件被告攜帶用以
    行竊之上開六角扳手，既足以破壞汽車車門鎖孔並撬開車門
    鎖，顯見質地堅硬，且其前端呈尖頭形狀，依社會一般觀念
    均足以對人之生命、身體安全構成威脅，且實際上已造成證
    人丙○○受有前開傷害，故上開六角扳手自屬兇器無訛。故
    核被告所為，係犯刑法第321 條第2 項、第1項 第3 款之攜
    帶兇器竊盜未遂罪、同法第354 條之毀損物品罪及同法第27
    7 條第1 項之普通傷害罪。公訴意旨雖認被告所為係犯刑法
    第329 條、第330 條之準加重強盜未遂罪，尚有未恰，惟其
    社會基本事實同一，本院自得變更起訴法條予以審理。又被
    告上開攜帶兇器竊盜行為，已著手於犯罪之實行而未遂，爰
    依刑法第25條第2 項規定就此部分減輕其刑。再被告先後多
    次刺傷證人丙○○眉間、臉頰及以牙齒咬傷證人丙○○右手
    虎口、手臂之行為，係基於同一傷害犯意下所為，且於密切
    接近之時間，相近之地點實施，應視為數個舉動之接續行為
    ，屬接續犯，應論以一罪。另被告上開毀損物品罪部分，因
    與被告所涉攜帶兇器竊盜未遂罪，均係基於一竊盜決意，為
    達成該竊盜犯行所為之各個舉動，應屬法律概念之一行為，
    其一行為觸犯數罪名，為想像競合犯，應依刑法第55條規定
    ，從一重之攜帶兇器竊盜未遂罪處斷。被告上開攜帶兇器竊
    盜未遂罪及傷害罪間，犯意各別，行為互異，應予分論併罰
    。另被告前因施用毒品案件，經原審法院以94年度訴字第35
    63號判處有期徒刑10月確定；又因施用毒品、竊盜等案件，
    經該院分別以95年度訴字第1448號及95年度簡字第1814號各
    判處有期徒刑10月、4 月確定，上揭2 罪復經裁定減刑且定
    應執行刑為有期徒刑6 月，並接續前述有期徒刑10月執行，
    於96年8 月6 日縮短刑期執行完畢之事實，有臺灣高等法院
    被告前案紀錄表1 份在卷可參，其於有期徒刑執行完畢後5
    年內，再故意犯本件有期徒刑以上之罪，均為累犯，均應依
    刑法第47條第1 項之規定加重其刑，並與其前揭攜帶兇器竊
    盜未遂罪部分，先加而後減之。
四、原審因而適用刑法第321 條第2 項、第1 項第3 款、第354
    條、第277 條第1 項、第25條第2 項、第55條、第47條第1
    項、第51條第5 款，刑法施行法第1 條之1 ，審酌被告不思
    以正當方式賺取財物，竟圖私慾帶兇器竊取財物，而侵害
    證人丙○○之財產法益，復為脫免逮捕，而另為傷害犯行，
    且觀其持兇器攻擊證人丙○○之部位均係臉部等重要部位，
    對證人丙○○生命、身體當有相當之危險性，可見惡性重大
    ，量刑自不宜從輕；且迄今仍未與證人丙○○達成和解，更
    於多次犯竊盜罪入監服刑完畢後，再犯本次竊盜犯行，難見
    其有何悔改之心，及其犯罪動機、手段、尚未竊得財物即遭
    查獲等一切情狀，分別量處被告帶兇器竊盜罪部分，有期
    徒刑1 年；傷害罪部分有期徒刑5 月，並定應執行刑為有期
    徒刑1 年4 月；又以被告所持以行竊使用之手電筒1 支，傷
    害之上開六角扳手1 支，雖為被告所有且為供其犯上開罪名
    所用之物，惟上開物品因承辦員警交接不慎而遺失等情，有
    高雄市政府警察局新興分局偵查隊職務報告在卷可考（見原
    審卷(二)第35頁），是上開物品既已遺失而未扣案，為免日後
    執行之困難，明不為沒收之諭知；另扣案之咖啡色外套、
    黃褐色襯衫各1 件，均係一般穿著之衣物，亦查無證據證明
    係供本件被告犯罪所用，亦說明不予宣告沒收。原審認事用
    法皆無不合，被告上訴否認犯罪，非有理由，應予駁回。
據上論斷，應依刑事訴訟法第368條、第373條，判決如主文。
本案經檢察官陳國全到庭執行職務。
中    華    民    國    98    年    10    月    30    日
                  刑事第四庭    審判長法  官  蕭權閔
                                      法  官  林水城
                                      法  官  陳吉雄
以上正本證明與原本無異。
被告不得上訴。
檢察官如不服本判決應於收受本判決後10日內向本院提出上訴書
狀，其未敘述上訴理由者，並得於提起上訴後10日內向本院補提
理由書狀（均須按他造當事人之人數附繕本）「切勿逕送上級法
院」。
中    華    民    國    98    年    11    月    3     日
                                      書記官  郭蘭蕙
附錄本判決論罪科刑法條：
刑法第321條第1項、第2項
（加重竊盜罪）
犯竊盜罪而有左列情形之一者，處6 月以上、5 年以下有期徒刑
：
一、於夜間侵入住宅或有人居住之建築物、船艦或隱匿其內而犯
    之者。
二、毀越門扇、牆垣或其他安全設備而犯之者。
三、攜帶兇器而犯之者。
四、結夥三人以上而犯之者。
五、乘火災、水災或其他災害之際而犯之者。
六、在車站或埠頭而犯之者。
前項之未遂犯罰之。
刑法第354條
（毀損器物罪）
毀棄、損壞前二條以外之他人之物或致令不堪用，足以生損害於
公眾或他人者，處2 年以下有期徒刑、拘役或5 百元以下罰金。
刑法第277條第1項
（普通傷害罪）
傷害人之身體或健康者，處3 年以下有期徒刑、拘役或1 千元以
下罰金。


司法院資訊處製作；財團法人民間司法改革基金會備份。
